【裁判字號】    96,交聲,1549
【裁判日期】    970131
【裁判案由】    違反道路交通管理處罰條例聲明異議
【裁判全文】
臺灣士林地方法院交通事件裁定        96年度交聲字第1549號
原處分機關  交通部公路總局臺北區監理所
異  議  人
即受處分人  乙○○
上列異議人即受處分人因違反道路交通管理處罰條例案件，對於
交通部公路總局臺北區監理所於民國96年11月7 日所為之處分（
原處分案號：北監自裁字第裁40-AA0000000號），聲明異議，本
院裁定如下：
    主  文
異議駁回。
    理  由
一、異議意旨略以：異議人即受處分人乙○○於民國96年9 月2
    日13時39分許，駕駛車號4633─QL號自小客車行經水源快速
    道路往南路段時，遭臺北市政府警察局執勤警察依固定式雷
    達測速照相機所拍攝之超速照片逕行舉發其有「汽車駕駛人
    行車速度超過規定之最高速限（未超速滿20公里）」之違規
    ，然異議人當時駕車並無超速行駛，且查在整條洲美快速道
    路連接水源快速道路之路段，路途綿延數十公里，其時速限
    制即有80、70、60、50等不同公里限制，而舉發通知單上之
    違規地點僅敘水源快速道路（往南），並未陳明所謂之違規
    地點究為水源快速道路何處幾公里處？該處時速限制是否真
    為60公里？此行政處分即屬違反明確性原則之要式不備。又
    該具雷達感應測速照相機之雷達波發射範圍涵蓋3 個車道，
    其掃描區之範圍，應自照片上方中央點對準點分別往左右6.
    5 單位處之縱向平行線內之範圍，始屬合理，因此自不能排
    除測速照相機所鎖定者係另兩輛同行超速車輛之可能性，對
    原處分有所不服，為此聲明異議云云。
二、原處分意旨略以：異議人於96年9 月2 日13時39分許，駕駛
    車號4633─QL號自小客車行經水源快速道路往南路段時，遭
    臺北市政府警察局執勤警察依固定式雷達測速照相機所採證
    之超速照片逕行舉發其有「汽車駕駛人行駛快速道路限速60
    公里，經測時速71公里，超速11公里，未滿20公里」之違規
    ，經原處分機關交通部公路總局臺北區監理所認定違規事實
    明確，爰依道路交通管理處罰條例第40條、第63條第1 項第
    1 款之規定，裁處異議人新臺幣一千六百元之罰鍰，並記違
    規點數一點。
三、經查：
  (一)按汽車駕駛人，行車速度，超過規定之最高時速或低於規定
    之最低時速，除有第四十三條第一項第二款情形外，處新臺
    幣一千二百元以上二千四百元以下罰鍰，並記違規點數一點
    。對於行車速度超過規定之最高速限或低於規定之最低速限
    之違規行為，採用固定或非固定式科學儀器取得證據資料證
    明者，於一般道路須至少於一百公尺，於高速公路、快速公
    路須至少於三百公尺前，明顯標示之，道路交通管理處罰條
    例第40條、第63條第1 項第1 款、第7 條之2 第3 項分別定
    有明文。
  (二)異議人於96年9 月2 日13時39分許，駕駛車號4633─QL號自
    小客車行經水源快速道路往南路段時，遭臺北市政府警察局
    執勤警察依固定式雷達測速照相機所採證之超速照片逕行舉
    發「汽車駕駛人行駛快速道路限速60公里，經測時速71公里
    ，超速11公里，未滿20公里」之違規事實，有臺北市政府警
    察局北市警交大字第AA0000000 號舉發違反道路交通管理事
    件通知單影本、臺北市政府警察局交通大隊委外作業中心96
    年12月25日作業中案件明細表各一紙及於違規時地拍攝之採
    證照片一幀在卷可稽。
  (三)異議人之交通違規行為，並據證人即製單舉發警察甲○○到
    庭結證稱：「（異議人於96年9 月2 日交通違規，是否由你
    製單舉發？〈提示舉發單〉）是」、「（請詳述異議人當時
    違規情形？）這是超速固定桿拍照，異議人有車輛違規，經
    過收回後，我們在委外製單舉發」、「（異議人時速71公里
    ，如何認定？）採證照片上有標明異議人車輛時速71公里〈
    庭呈採證照片及臺北市政府警察局交通大隊委外作業中心作
    業中案件明細表〉」、「（違規地點是在何處？）水源快速
    道路，照片上有一個115 ，這是固定桿的編號，違規地點靠
    近景美匝道」等語屬實（見本院97年1 月16日訊問筆錄）。
  (四)再異議人違規路段之水源快速道路，各匝道入口右方及道路
    中段均設有速限標誌，且於各採證地點前均依規定設有明顯
    易見之標示牌；又本件取締異議人違規超速之採證相機係「
    微電腦雷達波型自動採證單功能相機」，每次採證一張，以
    斜角四十五度發射，可達五十公尺，最遠可採證四線車道，
    而相機光圈速度為千分之一秒，以斜角依序掃描，相片上會
    顯示：年、月、日、時間、當時速度、路段名稱及速限標準
    ，且該「微電腦雷達波型自動採證單功能相機」於96年7 月
    23日經「經濟部標準檢驗局檢定合格」且當日並無故障情形
    ，而異議人於上開時地所駕駛之4633─QL號自小客車於違規
    時間（96年9 月2 日13時39分）在掃描區內，其中間車道前
    方車輛已離開掃描區，有臺北市政府警察局中正第二分局96
    年10月25日北市警中正二分交字第09632816800 號函在卷可
    稽，顯見異議人違規之水源快速道路，均有依規定在特定地
    點設有速限標示牌，藉以劃分特定路段之速度限制並提醒用
    路駕駛人注意行車速度，且本件所用之測速儀器具有高度準
    確性，堪認上開舉發單位所拍攝照片即係針對異議人所駕駛
    之上開自用小客車拍攝無誤，是異議人空言辯稱該測速器材
    無法判斷是其所駕駛之上開自用小客車超速及無法確定拍攝
    地點之速限為何云云，自無可採。
  (五)又按交通警察製單舉發違反道路交通管理處罰條例所列之違
    規事實，本質上為行政處分，係公務員基於職務上權力，依
    法就特定之具體事件所為具公法上效果之單方行政行為，基
    於公務員為公法上行為具有公信力之原則，該行政行為當可
    被推定為真正，其據以依法處分之事實認定亦為正確無誤，
    此公信原則，乃立法者賦予行政機關制定違反道路交通事件
    統一裁罰標準及處理細則，使執勤警察得當機處分，以維護
    交通秩序、安全之行政目的。而道路交通管理處罰條例科處
    行政罰事件，依據公法爭議之舉證責任分配法則，固應先由
    行政機關就其業已履踐相關正當法律程序，以及人民應受處
    罰之客觀違反法令行為，負證明之責，受處罰人就行政機關
    已為相當證明之前開事項，若主張欠缺主觀歸責條件或為其
    他抗辯，亦須就其所辯提出反證。本件異議人就其並無於上
    開時地駕駛上揭車輛違規超速之抗辯，未能舉證以實其說，
    自難遽信。
  (六)綜上所述，異議人之異議理由，應屬卸責之詞，委無可採。
    本件事證明確，異議人違規行為堪以認定。原處分機關認為
    異議人違規事實明確，爰依道路交通管理處罰條例第40條、
    第63條第1 項第1 款之規定，裁處異議人新臺幣一千六百元
    之罰鍰，並記違規點數一點，核無違誤。本件異議為無理由
    ，應予駁回。
四、據上論斷，應依道路交通案件處理辦法第19條，裁定如主文
    。
中    華    民    國    97    年    1     月    31    日
                  交通法庭法  官    周明鴻
以上正本證明與原本無異。
如不服本裁定應於裁定送達後5 日內向本院提出抗告狀。
                          書記官    丁梅芬
中    華    民    國    97    年    1     月    31    日


司法院資訊處製作；財團法人民間司法改革基金會備份。
